臺灣高等法院臺南分院民事裁定　94年度抗字第531號
抗　告　人　乙○○
相　對　人　嘉義縣中埔鄉農會
法定代理人　甲○○
上列抗告人與相對人間強制執行聲明異議事件，對於民國94年10
月24日臺灣嘉義地方法院裁定（94年度執聲字第36號），提起抗
告，本院裁定如下：
    主  文
抗告駁回。
抗告程序費用由抗告人負擔。
    理  由
一、按當事人或利害關係人，對於執行法院強制執行之命令，或
    對於執行法官、書記官、執達員實施強制執行之方法，強制
    執行時應遵守之程序，或其他侵害利益之情事，為聲請或聲
    明異議，依強制執行法第12條第1項前段規定，應於強制執
    行程序終結前為之。所謂強制執行程序終結，究指強制執行
    程序進行至如何程序而言，應視聲請或聲明異議之內容，分
    別情形定之。就不動產拍賣程序之聲請或聲明異議，如強制
    執行程序已進行至不動產經執行法院拍定，發給不動產權利
    移轉證書，由拍定人受領取得，其強制執行程序即應認已終
    結。強制執行程序一經終結，執行法院即不得撤銷或更正原
    處分或程序，故聲明異議縱在強制執行程序終結前，而執行
    法院或抗告法院為裁判時，強制執行程序已終結者，執行法
    院或抗告法院亦應駁回聲明異議（司法院院字第2776號解釋
    、最高法院80年度台抗字第399號、87年度台抗字第236號裁
    定參照）。
二、經查原執行法院就所受理93年度執字第13047號債權人嘉義
    縣中埔鄉農會與債務人梁德和等間債務強制執行事件，就債
    務人梁德和所有坐落嘉義縣中埔鄉○○○段408-4地號土地
    （下稱系爭土地）為強制執行，於94年9月15日以拍賣最低
    價額新臺幣（下同）3,549,000元進行拍賣，開標結果由許
    展槐出價4,680,000元為最高標得標，並已於94年9月19日發
    不動產權利移轉證書予買受人許展槐，並經買受人許展槐於
    94年10月7日受領，有拍賣公告、拍賣不動產筆錄及投標書
    、不動產權利移轉證書及送達證書附於執行卷可憑，堪可認
    定。
三、抗告意旨略以：抗告人為系爭土地之承租人，依土地法第10
    4條及107條第1項規定，有優先承買權，其主張優先承買，
    原執行法院竟違法為實體認定，認抗告人之承租權不存在，
    而駁回抗告人之聲請，顯有未合，應予撤銷原裁定，准抗告
    人優先承買云云。經查：本件拍賣程序由許展槐為最高價拍
    定得標後，即於94年9月19日發給拍定人許展槐不動產權利
    移轉證書，並經買受人受領，如前所述，就不動產拍賣程序
    之聲明異議，在拍定人受領法院所發不動產權利移轉證書時
    ，拍賣程序即已終結，執行法院已不得再為撤銷或更正原處
    分或程序，是縱抗告人主張其有優先承買權，亦係得否依其
    他程序請求救濟之問題，而非得以聲明異議予以救濟。揆諸
    前開說明，其聲明異議於法自有未合。原裁定理由雖有不同
    ，惟結論並無二致，抗告人猶執前詞請求廢棄原裁定，為無
    理由，應予駁回。
四、依強制執行法第30條之1，民事訴訟法第495條之1第1項、第
    449條第2項、第95條、第78條，裁定如主文。
中　　華　　民　　國　　94　　年　　12　　月　　23　　日
                  民事第二庭    審判長法　官　丁振昌
                                      法　官　王明宏
                                      法　官　李素靖
上為正本係照原本作成。
如不服本裁定，僅得於收受本裁定正本送達後10日內以適用法規
顯有錯誤為理由，向本院提出再抗告狀（須附繕本一份及繳納再
抗告裁判費新台幣1千元)，並經本院許可後始可再抗告於最高法
院。
中　　華　　民　　國　　94　　年　　12　　月　　23　　日
                                      書記官  林鈴香
【附記】
民事訴訟法第495條之1第2項準用同法第466條之1第1、2項規定
：
I對於第二審判決上訴，上訴人應委任律師為訴訟代理人。但上
　訴人或其法定代理人具有律師資格者，不在此限。
II上訴人之配偶、三親等內之血親、二親等內之姻親，或上訴人
　為法人、中央或地方機關時，其所屬專任人員具有律師資格並
  經法院認為適當者，亦得為第三審訴訟代理人。
                                                 K
